臺灣高等法院刑事判決
110年度交上訴字第100號
上  訴  人  
即  被  告  陳美男




選任辯護人  曾冠鈞律師
上  訴  人
即  被  告  梁宸豐


上列上訴人等因公共危險案件，不服臺灣士林地方法院109年度
交訴字第23號，中華民國110年2月24日第一審判決（起訴案號：
臺灣士林地方檢察署109年度調偵字第574號），提起上訴，本院
判決如下：
    主  文
原判決撤銷。
梁宸豐犯妨害公眾往來安全罪，處有期徒刑肆月，如易科罰金，
以新臺幣壹仟元折算壹日。緩刑貳年，緩刑期間付保護管束，並
應於本判決確定之日起壹年內，完成貳場次之法治教育課程。
陳美男犯妨害公眾往來安全罪，處有期徒刑參月，如易科罰金，
以新臺幣壹仟元折算壹日。緩刑貳年，緩刑期間付保護管束，並
應於本判決確定之日起壹年內，完成貳場次之法治教育課程。
    事  實
一、梁宸豐於民國109年1月1日13時36分許，駕駛車號000-0000
    號自小客車（下稱A車），搭載其配偶林秀綉行經國道5號北
    向5.5公里處時，因不滿陳美男駕駛車號000-0000號小客車
    （下稱B車）突然變換車道至其前方，遂長按喇叭並超越B車
    ，陳美男見狀後心生不滿，亦長按喇叭並隨即超越A車，梁
    宸豐、陳美男明知該路段為高速公路，車流量大，車速極快
    ，且隧道內劃有雙白線禁止變換車道，高速公路禁止由路肩
    超車，竟均基於妨害公眾往來安全之犯意，互相競速追逐違
    規超車駛至對方之車輛前方及接續違規任意變換車道、追逐
    、逼近對方車輛，並多次驟然煞停，復未保持適當之安全距
    離與間隔，並致後方來車恐有避煞不及碰撞之虞，影響高速
    公路車輛通行之安全，而生公眾往來之危險。嗣雙方於同日
    13時44分許，行駛至新北市○○區○道0號南向11.9公里時，因
    梁宸豐於變換車道時，未禮讓後方之B車先行，兩車因而發
    生碰撞。
二、案經內政部警政署國道公路警察局第一公路警察大隊報告臺
    灣士林地方檢察署檢察官偵查起訴。
    理  由
壹、證據能力部分
    按被告以外之人於審判外之陳述，雖不符刑事訴訟法第159
    條之1至第159條之4之規定，而經當事人於審判程序同意作
    為證據，法院審酌該言詞陳述或書面陳述作成時之情況，認
    為適當者，亦得為證據。又當事人、代理人或辯護人於法院
    調查證據時，知有第159條第1項不得為證據之情形，而未於
    言詞辯論終結前聲明異議者，視為有前項之同意，同法第15
    9條之5亦有明定。查本件檢察官、上訴人即被告（下稱被告
    ）陳美男、梁宸豐及辯護人就本判決下列所引被告以外之人
    於審判外陳述之證據能力均不予爭執，迄至言詞辯論終結，
    亦未對該等證據之證據能力聲明異議，本院審酌該些供述證
    據作成時，核無違法取證或其他瑕疵，認為以之作為本案之
    證據屬適當，自有證據能力。其餘資以認定被告犯罪事實之
    非供述證據，均查無違反法定程序取得之情形，依刑事訴訟
    法第158條之4反面規定，亦具證據能力。
貳、實體部分
一、認定事實所憑之證據及理由：
  ㈠上揭事實，業據被告梁宸豐、陳美男於本院審理時均坦承不
    諱(見本院卷第189頁)，並有被告梁宸豐、陳美男所提出其
    等行車記錄器影像光碟存卷可考，復經原審及本院當庭勘驗
    明確，其中本院勘驗標的貳為被告梁宸豐車上之前方行車記
    錄器畫面，勘驗標的參、肆分別為被告陳美男車上之前、後
    方行車紀錄器畫面，有原審及本院勘驗筆錄在卷可稽(見原
    審卷第154至162、167至232、291至295、299至333頁，本院
    卷第118至132頁)。
　㈡由上開勘驗結果可知：
　⑴自13時36分31秒起迄13時37分36秒止短短之65秒期間，被告
    梁宸豐、陳美男為超越對方車輛，各至少變換了5次車道後
    即駛入對方車輛前方，期間兩車互有鳴按喇叭，且兩車之前
    後距離甚為貼近，B車於隧道內甚至跨越雙白線由外側車道
    超越A車切換至內側車道，有勘驗標的貳截圖編號19至20可
    參（見原審卷第186頁），而A、B兩車變換車道之時機，原
    車道之前方車輛距其等車輛之距離較欲變換之車道前方車輛
    距其等車輛之距離為遠，有勘驗標的貳截圖編號3至4、16可
    參（見原審卷第178、184頁），並無變換車道至與對方同一
    車道之必要，且被告2人變換至對方車輛前方時均有煞車減
    速之舉動，此由前方車輛煞車燈（含後擋玻璃煞車燈）亮起
    可知，並有勘驗標的貳截圖編號5、7、8、12、14及勘驗標
    的參截圖編號11、12、20、21可佐（見原審卷第179、180、
    182、183、210、214、215頁），足見被告2人係為阻擋、逼
    近對方而變換車道，堪認被告2人均有任意變換車道、追逐
    、逼近對方車輛，並多次驟然煞停，未保持適當之安全距離
    之情形。
　⑵自13時39分44秒起迄13時41分11秒止短短之87秒期間，A、B
    兩車，又各至少變換了3次車道，且兩車之前後距離甚為貼
    近，B車為超越A車而行駛於路肩，有勘驗標的貳截圖編號25
    、26可參（見原審卷第189頁），且B車變換至對方車輛前方
    時有煞車減速之舉動，此由其車輛煞車燈亮起可知，並有勘
    驗標的貳截圖編號26-1可佐（見原審卷第190頁），而A、B
    兩車變換車道之時機，原車道之前方車輛距其等車輛之距離
    較欲變換之車道前方車輛距其等車輛之距離為遠，有勘驗標
    的貳截圖編號28、30、32至34可參（見原審卷第191、192至
    194頁），並無變換車道至與對方同一車道之必要，且於13
    時43分09秒時，A車往左切欲超越B車但未超越後又踩油門加
    速，足見被告2人係為追逐、逼近、阻擋對方而持續游移跨
    行車道，且有競速之情形，被告陳美男超車後並有驟然煞停
    ，未保持適當之安全距離之情形。　
　⑶A車於13時44分34秒加速向左切換兩個車道至最內側車道，並
    於13時44分41秒再逐漸向右變換二個車道至外側車道，13時
    44分44秒出現碰撞聲，13時44分47秒出現第2次碰撞聲。A車
    於路上車輛甚多，且間距不大之情形下（當時路況可見勘驗
    標的貳截圖編號45、46及勘驗標的參截圖編號47、48），橫
    移兩車道行駛至B車前方，並煞車減速，致B車閃避不及而撞
    擊A車，足見被告梁宸豐未保持之安全距離及間隔而任意變
    換車道，並驟然減速致後方被告陳美男不即閃避而發生碰撞
    。此外，並有道路交通事故現場圖、道路交通事故調查報告
    表㈠、㈡-1及現場照片可參（見偵卷第75至81、99至123頁）
    ，堪認被告梁宸豐之駕駛行為已致生公眾往來之危險。
  ㈢綜上可知，被告梁宸豐於被告陳美男驟然變換車道切換至其
    前方，被告梁宸豐鳴按喇叭後，雙方因而對彼此心生不滿，
    遂開始於高速公路上互相競速追逐、恣意變換車道、並多次
    驟然煞停，直至發生碰撞始停止，其等之駕車行為確均已生
    公眾往來之危險，足認被告2人於本院審理時所為之自白，
    確與事實相符，堪以採信。從而，本案事證明確，被告梁宸
    豐、陳美男之犯行均堪認定，應依法論科。
二、論罪：
  ㈠按汽車行駛高速公路，不得在路肩上行駛，或利用路肩超越
    前車；汽車在高速公路行駛途中，除遇特殊狀況必須減速外
    ，不得驟然減速，亦不得驟然或任意變換車道，高速公路及
    快速公路交通管制規則第9條第1項第2款、第10條、第11條
    第1款定有明文。次按刑法第185條第1項之「以他法致生往
    來之危險」罪之「他法」，係指除損壞、壅塞以外，其他凡
    足以妨害公眾往來通行之方法皆是，以併排競駛或一前一後
    飆車之方式在道路上超速行車，易失控撞及道路上之其他人
    、車或路旁建物，自足生交通往來之危險，自係上開法條之
    「他法」；故如駕車在道路上高速追逐、競駛，並相互超車
    、追撞，因其危險駕駛行為極易導致車輛失控，使車禍之發
    生及造成傷亡之危險均大幅增加，對於其他用路之車輛、行
    人造成嚴重之妨害，而有具體之危險性，即得認屬該條項所
    稱之「他法」（最高法院94年度台上字第2863號、99年度台
    上字第7174號判決意旨參照）。被告梁宸豐、陳美男在車輛
    來往頻繁且車速較高之高速公路競速追逐，並互相超車，期
    間被告陳美男更先後違規跨越雙白線、在路肩超車，被告2
    人均曾有超車至對方車輛前方後煞車之情形，極有可能造成
    後方車輛追撞（嗣亦確實發生碰撞，已如前述），且其驟然
    變換車道、逼近、追逐對方車輛，易失控撞及高速公路上其
    他車輛，確有致公眾往來之危險甚明。
  ㈡核被告梁宸豐、陳美男所為，均係犯刑法第185條第1項之妨
    害公眾往來安全罪。
三、撤銷改判之理由：
　㈠原審詳予調查，認被告梁宸豐、陳美男犯罪之事證明確，予
    以論罪科刑，固非無見。惟查，被告2人上開公共危險之犯
    行，雖於警詢、偵查及原審時均未坦認犯行，然其等於本院
    審理時終能全部認罪、知所悔悟(見本院卷第189頁)，是關
    於被告2人犯後態度之量刑因子與原審已有不同，原審未及
    審酌此項有利於被告2人之事實，所為量刑尚非妥適。被告
    梁宸豐、陳美男上訴原否認犯行，惟於本院審理時，業已坦
    認本件公共危險犯行不諱，並執此主張原審量刑過重，請求
    從輕量刑，即為有理由，自應由本院將原判決撤銷改判。
　㈡爰以行為人之責任為基礎，審酌被告梁宸豐、陳美男於高速
    公路往來車輛均高速行駛中，因互相對彼此之駕車行為不滿
    ，即不斷任意變換車道、追逐逼近對方車輛，恣意在對方車
    輛前方驟然煞車，罔顧公眾交通往來之安全，法治觀念甚為
    薄弱，其等於偵查及原審時，雖仍一昧指責對方之不是而不
    思己過，惟於本院審理時終知坦承犯行，坦然面對己身之過
    錯，堪認已有悔意，又念及被告2人均無犯罪前科，素行良
    好，兼衡被告梁宸豐自陳為高中畢業之智識程度、已婚、育
    有2名子女(各為國小1年級、4年級)、目前失業近1年(見本
    院卷第189頁)；被告陳美男為高職畢業之智識程度、未婚、
    目前失業中之家庭經濟、生活狀況，及被告2人妨害公眾往
    來安全之情節暨其等犯罪之動機、目的及手段，並考量兩車
    互有危險駕駛行為，係肇始於被告陳美男之不當駕駛行為，
    惟其後兩車發生碰撞之原因，則係被告梁宸豐未保持安全距
    離恣意橫移兩車道超車至被告陳美男車輛前方，致被告陳美
    男閃避不及始發生碰撞，應認被告梁宸豐所造成之危害稍大
    於被告陳美男等一切情狀，就被告梁宸豐、陳美男分別量處
    如主文第2、3項所示之刑，並均諭知如易科罰金之折算標準
    ，以資懲儆。　　
四、是否宣告緩刑之說明：
    末查，被告梁宸豐、陳美男均未曾因故意犯罪受有期徒刑以
    上刑之宣告，有本院被告前案紀錄表在卷可查，其等因一時
    失慎致犯本罪，偶罹刑典，於本院審理時已知全然坦承犯行
    ，深表悔意，本院認被告2人經此科刑教訓，當知所警惕而
    無再犯之虞，其等所受刑之宣告，均以暫不執行為適當，併
    分別宣告緩刑2年，以啟自新。另為深植被告2人守法觀念，
    記取本案教訓，確切明瞭其等行為之不當與所生危害，並協
    助培養正確之法治觀念，謹慎行事，爰依刑法第74條第2項
    第8款規定，命被告2人應於本判決確定之日起1年內，完成2
    場次之法治教育課程，並依刑法第93條第1項第2款規定，諭
    知於緩刑期間付保護管束，以促其於緩刑期間澈底悔過。又
    被告2人上揭所應負擔之義務，乃緩刑宣告附帶之條件，依
    刑法第75條之1第1項第4款之規定，違反上開負擔情節重大
    ，足認原宣告之緩刑難收其預期效果，而有執行刑罰之必要
    者，得撤銷上開緩刑之宣告，附此說明。　　　
五、退併辦部分：
  ㈠臺灣士林地方檢察署110年度調偵續字第21號移送併辦意旨略
    以：被告陳美男為上開妨害公眾往來之犯行時，同時具有傷
    害他人之不確定故意，於新北市○○區○道0號南向11.9公里處
    因梁宸豐超車至其前方，被告陳美男反應不及而撞上A車後
    ，加速欲自A車左側超車，致B車右前車頭再次用力撞擊A車
    ，而致使乘坐在A車之告訴人林秀綉，因而受有頭部創傷合
    併腦震盪症候群、頸椎椎間盤破裂合併神經根壓迫等傷害。
    因認被告陳美男於當日之犯行另涉犯刑法第277條第1項之傷
    害罪嫌，且認傷害行為與前揭妨害公眾往來安全罪具有裁判
    上一罪之關係，移請本院併案審理。　　
  ㈡訊據被告陳美男堅決否認有何傷害他人之故意，辯稱：發生
    碰撞是因梁宸豐變換車道不當又緊急剎車所導致，發生碰撞
    後，我基於安全考量，必須做出迴避、閃避之動始向左偏移
    ，且我並未加速等語。經查：梁宸豐於兩車距離甚近之情況
    下，橫移兩車道，未保持安全距離超車至被告陳美男車輛前
    方，並驟然煞車，致被告陳美男閃避不及而發生碰撞（下稱
    第1次碰撞），業經本院審認如前，被告陳美男自無法預見
    梁宸豐會近距離橫行兩車道而超車至其前方後迅速減速，被
    告陳美男實難以採取適當之措施以避免交通事故之發生，更
    遑論其有傷害之不確定故意。至發生第1次碰撞後，被告陳
    美男向左欲變換至左邊車道，又發生碰撞（下稱第2次碰撞
    ）後行駛至A車前方停下等情，已如前述，衡諸2次碰撞是發
    生在13時44分44秒至47秒（勘驗標的參則為13時44分17秒至
    13時44分19秒間），亦即2至3秒間，時間極為密接，堪認被
    告陳美男係為閃避A車而往左偏移始致發生第2次碰撞，尚難
    認第2次碰撞係其基於傷害故意而為，且由被告陳美男之行
    車記錄器影像，並未聽見其有踩油門加速之聲音，難認被告
    陳美男有加速之行為。再者，國道公路警察局第一公路警察
    大隊亦認定本件車禍事故之肇事原因為梁宸豐變換車道或方
    向不當，被告陳美男無肇事因素，有國道公路警察局第一公
    路警察大隊道路交通事故初步分析研判表在卷可參（見偵卷
    第73頁）。綜上，檢察官併辦意旨認被告陳美男有傷害之不
    確定故意，尚無所據，依卷存事證，既無法證明被告陳美男
    有何傷害犯意，自無從以該罪相繩，則此部分與本案妨害公
    眾往來安全犯行即無裁判上一罪之關係，本院無從併予審理
    ，應退回由檢察官另行依法處理。
據上論斷，應依刑事訴訟法第369條第1項前段、第299條第1項前
段，刑法第185條第1項、第41條第1項前段、第74條第1項第1款
、第2項第8款，刑法施行法第1條之1第1項，判決如主文。　
本案經檢察官黃睦涵提起公訴，檢察官江耀民移送併辦，檢察官
呂光華到庭執行職務。
中　　華　　民　　國　　111 　年　　1 　　月　　25　　日
                  刑事第一庭  審判長法　官  周煙平
                                    法　官  吳炳桂
                                    法　官  連育群
以上正本證明與原本無異。
如不服本判決，應於收受送達後20日內向本院提出上訴書狀，其
未敘述上訴之理由者並得於提起上訴後20日內向本院補提理由書
（均須按他造當事人之人數附繕本）「切勿逕送上級法院」。
                                    書記官  廖紫喬
中　　華　　民　　國　　111 　年　　1 　　月　　25　　日
附錄：本案論罪科刑法條全文
中華民國刑法第185條
損壞或壅塞陸路、水路、橋樑或其他公眾往來之設備或以他法致
生往來之危險者，處5年以下有期徒刑、拘役或1萬5千元以下罰
金。
因而致人於死者，處無期徒刑或7年以上有期徒刑；致重傷者，
處3年以上10年以下有期徒刑。
第1項之未遂犯罰之。